【裁判字號】    98,訴,520
【裁判日期】    980416
【裁判案由】    違反毒品危害防制條例
【裁判全文】
臺灣彰化地方法院刑事判決               98年度訴字第520號
公  訴  人  臺灣彰化地方法院檢察署檢察官
被      告  甲○○
                      號
上列被告因違反毒品危害防制條例案件，經檢察官提起公訴（98
年度毒偵字第476號），本院依簡式審判程序判決如下：
    主  文
甲○○施用第一級毒品，累犯，處有期徒刑玖月；扣案之第一級
毒品海洛因壹包（毛重零點貳公克）沒收銷燬之，注射針筒壹支
、塑膠袋壹個及塑膠鏟管貳支均沒收。又施用第二級毒品，累犯
，處有期徒刑伍月；扣案之塑膠袋壹個、吸食器壹組均沒收。應
執行有期徒刑壹年；扣案之第一級毒品海洛因壹包（毛重零點貳
公克）沒收銷燬之，注射針筒壹支、塑膠袋貳個、塑膠鏟管貳支
及吸食器壹組均沒收。
    事  實
一、甲○○前於民國82年間，曾因違反肅清煙毒條例及麻醉藥品
    管理條例等案件，經法院各判處有期徒刑3年2月、3月，並
    定應執行有期徒刑3年3月確定；再於85年間，因違反肅清煙
    毒條例及麻醉藥品管理條例等案件，經法院各判處有期徒刑
    3年、3月，並定應執行有期徒刑3年2月確定；而其入監接續
    執行前開案件後，於93年11月30日執行完畢。另於89年間因
    施用毒品案件，經送觀察、勒戒後，因有繼續施用毒品之傾
    向，復送強制戒治，並於90年4月2日停止戒治付保護管束，
    而於90年5月29日因保護管束期滿未經撤銷，視為強制戒治
    執行完畢，嗣經臺灣彰化地方法院檢察署檢察官以90年度戒
    毒偵字第1841號為不起訴處分確定。再於5年內之94年間，
    因施用第一、二級毒品案件，經法院各判處有期徒刑1年7月
    、10月，並定應執行有期徒刑2年3月確定。詎仍不知悔改，
    復基於施用第一級毒品海洛因之犯意，於98年1月22日12時
    許，在其彰化縣花壇鄉○○村○○路○段590巷9號住處內，
    以將海洛因加水置於針筒後再予施打手臂之方式，施用海洛
    因1次。另基於施用第二級毒品甲基安非他命之犯意，於98
    年1月22日12時許，在其上開住處內，以將甲基安非他命置
    於吸食器內，再點火燒烤而吸食所產生煙霧之方式，施用甲
    基安非他命1次。嗣於98年1月22日13時40分許，為警在其上
    開住處內查獲，並扣得海洛因1包（毛重0.2公克）及其所有
    供施用海洛因所用之注射針筒1支、塑膠袋1個、塑膠鏟管2
    支，供施用甲基安非他命所用之塑膠袋1個、吸食器1組等物
    。
二、案經彰化縣警察局鹿港分局報告臺灣彰化地方法院檢察署檢
    察官偵查起訴。
    理  由
一、被告甲○○於準備程序中，先就前揭犯罪事實為有罪之陳述
    ，且所犯係死刑、無期徒刑、最輕本刑為3年以上有期徒刑
    以外之罪，經本院合議庭依刑事訴訟法第273條之1第1項之
    規定，裁定由受命法官獨任進行簡式審判程序，合先敘明。
二、訊據被告甲○○對於上揭施用第一級毒品海洛因、第二級毒
    品甲基安非他命之犯行均坦承不諱，且其於事實欄所示時、
    地為警查獲後，經警依法採集其尿液送驗，結果呈嗎啡及甲
    基安非他命陽性反應乙節，有尿液代號與真實姓名對照認證
    單及詮昕科技股份有限公司濫用藥物尿液檢驗報告各1紙附
    卷可稽，此外復有海洛因1包（毛重0.2公克）、注射針筒1
    支、塑膠袋2個、塑膠鏟管2支及吸食器1組扣案可資佐證，
    足徵被告之自白與事實相符。又按修正毒品危害防制條例就
    施用毒品者，僅於「初犯」及「5年後再犯」二種情形，有
    其追訴條件之限制，即須於初犯經觀察、勒戒或強制戒治釋
    放後，5年內均無施用毒品之行為，始能認其前所實施之觀
    察、勒戒或強制戒治已足遮斷毒癮，而得於5年後再犯時，
    再予適用初犯之規定，重行觀察、勒戒等程式；倘5年內已
    經再犯，被依法追訴處罰，縱其第3次（或第3次以上）施用
    毒品之時間在初犯釋放5年以後，即與「5年後再犯」之情形
    有別，且因已於「5年內再犯」，顯見其再犯率甚高，原實
    施觀察、勒戒或強制戒治，已無法收其實效，而無5年戒斷
    期之存在，自無再經觀察、勒戒及強制戒治之必要，應由檢
    察官逕行起訴，最高法院95年度台非字第59號判決、95年度
    台非字第65號判決及95年度第7次刑事庭會議決定足供參照
    。查本件被告前於89年間曾因施用毒品案件，經送觀察、勒
    戒後，因有繼續施用毒品之傾向，復送強制戒治，並於90年
    4月2日停止戒治付保護管束，而於90年5月29日因保護管束
    期滿未經撤銷，視為強制戒治執行完畢，嗣經臺灣彰化地方
    法院檢察署檢察官以90年度戒毒偵字第1841號為不起訴處分
    確定；再於5年內之94年間，因施用第一、二級毒品案件，
    經法院各判處有期徒刑1年7月、10月，並定應執行有期徒刑
    2年3月確定等情，有臺灣彰化地方法院檢察署刑案資料查註
    紀錄表及臺灣高等法院被告前案紀錄表各1份在卷可參，是
    以依照上開說明，本件被告施用毒品之犯行既經檢察官提起
    公訴，本院自應依法論科。綜上，本件事證明確，被告上開
    施用毒品之犯行，應堪認定。
三、核被告甲○○所為，係犯毒品危害防制條例第10條第1項之
    施用第一級毒品罪及同條第2項之施用第二級毒品罪。又其
    持有第一級毒品海洛因及第二級毒品甲基安非他命並進而施
    用，其持有之低度行為應為施用之高度行為所吸收，均不另
    論罪。至其所犯上開2罪間，犯意各別，行為互殊，應予分
    論併罰。又查被告前於82年間，曾因違反肅清煙毒條例及麻
    醉藥品管理條例等案件，經法院各判處有期徒刑3年2月、3
    月，並定應執行有期徒刑3年3月確定；再於85年間，因違反
    肅清煙毒條例及麻醉藥品管理條例等案件，經法院各判處有
    期徒刑3年、3月，並定應執行有期徒刑3年2月確定；而其入
    監接續執行前開案件後，於93年11月30日執行完畢等情，有
    臺灣高等法院被告前案紀錄表1份附卷可憑，其受上開有期
    徒刑執行完畢後，5年以內故意再犯本件有期徒刑以上之2罪
    ，為累犯，均應依法加重其刑。爰審酌被告前曾因施用毒品
    經送強制戒治執行完畢後，猶不思戒絕毒癮、革除惡習，顯
    未能深切悔改並記取教訓，惟念及其施用毒品之犯行，在本
    質上乃屬自我戕害身心健康之行為，且其並未因此而有破壞
    社會秩序或侵害他人權益之情形，以及犯後坦承犯行，態度
    尚佳等一切情狀，就其所犯上開2罪各量處如主文所示之刑
    ，並定其應執行之刑，以資懲戒。扣案之毒品海洛因1包（
    毛重0.2公克），係查獲之第一級毒品，應依法宣告沒收銷
    燬之；注射針筒1支、塑膠袋2個、塑膠鏟管2支及吸食器1組
    等物，分別係被告所有供施用海洛因及甲基安非他命所用之
    物，業據被告供承在卷，應依法宣告沒收之。
據上論斷，應依刑事訴訟法第273條之1第1項、第299條第1項前
段，毒品危害防制條例第10條第1項、第2項、第18條第1項前段
，刑法第11條前段、第47條第1項、第51條第5款、第38條第1項
第2款，判決如主文。
本案經檢察官余建國到庭執行職務。
中    華    民    國    98    年    4     月    16    日
                  臺灣彰化地方法院刑事第三庭
                                      法  官  紀佳良
以上正本證明與原本無異。
如不服本判決，應於收受判決後10日內向本院提出上訴書狀，並
應敘述具體理由；其未敘述上訴理由者，應於上訴期間屆滿後20
日內向本院補提理由書（均須按他造當事人之人數附繕本「切勿
逕送上級法院」）。
中    華    民    國    98    年    4     月    16    日
                                      書記官  詹國立
附錄論罪科刑法條：
毒品危害防制條例第十條：
施用第一級毒品者，處六月以上五年以下有期徒刑。
施用第二級毒品者，處三年以下有期徒刑。


司法院資訊處製作；財團法人民間司法改革基金會備份。
